【裁判字號】    89,訴,117
【裁判日期】    890731
【裁判案由】    殺人未遂等
【裁判全文】
臺灣桃園地方法院刑事判決                          八十九年度訴字第一一七號
    公  訴  人  臺灣桃園地方法院檢察署檢察官
    被      告  乙○○
    指定辯護人  本院公設辯護人  甲○○
    被      告  丙○○
右列被告等因殺人未遂案件，經檢察官提起公訴（八十八年度偵字第八三三七號），
本院判決如左：
        主  文
乙○○、丙○○共同以其他非法方法，剝奪人之行動自由，乙○○累犯，處有期徒刑
陸月。丙○○處有期徒刑伍月。
鐵棍壹根沒收之。
        事  實
一、乙○○曾於民國八十三年間因違反麻醉藥品管理條例案件，經台灣新竹地方法院
    於八十三年十月二十六日判處有期徒刑四月，於八十三年十二月十八日確定，並
    於八十四年一月十三日易科罰金執行完畢，猶不知悔改，因其友丙○○懷疑丁○○向其妻告狀其有外遇，心生不滿，遂於八十七年十二月二十二日下午三時五十
    分許，與丙○○共同駕駛車牌號碼ＭＥ─八七三三號自用小客車至桃園縣楊梅鎮
    ○○○路之中興紡織廠欲找丁○○理論，因丁○○不願上渠等車輛，乙○○與丙○○二人竟基於傷害及妨害自由之犯意聯絡，先由丙○○持其所有之鐵棍毆打丁○○腰部一下，再由乙○○將丁○○強推上車，當丁○○進入丙○○所駕駛之前
    開車輛，丙○○則又持前開鐵棍繼續毆打丁○○之胸部、腰部二下後駕車前進，
    以此剝奪丁○○之行動自由，乙○○則持丙○○所有之尖刀一把架在丁○○之頸
    部，要其詳實陳述究竟有無向丙○○之妻告密，惟迨車輛行經桃園縣楊梅鎮○○○路五００號前，乙○○竟基於前揭傷害之犯意，持該把尖刀刺向丁○○左胸一
    下，丁○○因閃避不及，致受有左胸部穿刺傷併血胸等傷害，丙○○見事態嚴重
    ，隨即駕車將丁○○送至楊梅德安醫院門口後，因恐為警查獲，即與乙○○二人
    一同逃離現場。
二、案經丁○○訴由桃園縣警察局楊梅分局報請台灣桃園地方法院檢察署檢察官偵查
    起訴。
        理  由
一、訊據被告乙○○、丙○○二人固不否認於右揭時、地共同毆打丁○○並剝奪其行
    動自由，惟均堅決否認有何殺人未遂之犯行，被告乙○○辯稱：當時丙○○先問
    丁○○他太太在那裡，丁○○說不知道，伊說：『你再不說我要動手了。』，之
    後伊就與丁○○雙方在拉扯，伊一不小心才將拿刀子刺入丁○○胸前，都是伊一
    人所為，與丙○○無關，但伊並無殺人之故意等語；被告丙○○辯稱：車子開動
    後，乙○○就拿尖刀架在丁○○胸前，伊有叫乙○○不要亂來，之後伊就轉過頭
    去點香煙，等再回頭時就看到刀子已刺入丁○○胸前等語。查公訴人就被告乙○○持尖刀刺丁○○胸部八行為，認係涉有殺人未遂罪嫌，無非係以被害人丁○○
    之指訴，再參以卷附之診斷証明書一紙等，而丁○○受傷之部位，係胸部之人體
    重要器官所在，認定被告於下手時應有致人於死之犯意為其論據。惟按刑法殺人
    罪之成立，必行為人有使人喪失生命之故意，並實施殺害之行為，方足當之。是
    刑法殺人未遂罪與傷害罪之區別，端在以加害人於行為之初有無戕害他人生命之
    故意為斷，迭經最高法院揭有判例足資參照。至殺人犯意之存否，固係隱藏於行
    為人內部主觀之意思，被害人傷痕之多寡、受傷處所是否即為致命部位、傷勢輕
    重程度、加害人下手情形、所用兇器為何，並與被害人曾否相識、有無宿怨等情
    ，雖不能執為區別殺人與傷害之絕對標準，然仍非不得旴衡審酌事發當時情況，
    觀其行為動機，視其下手情形、用力輕重、刺向部分之手段，佐以其所執兇器、
    致傷結果、與被害人之關係暨行為後之情形等予以綜合觀察論斷。經查：
（一）據告訴人丁○○於警、偵訊時固指訴係被告乙○○持尖刀猛刺其左胸，惟於本
      院審理時則改稱：當時係被告乙○○拿尖刀架在伊脖子上，想要嚇伊到底有無
      告密，丙○○就動手推乙○○手上的刀子，致刀子順勢劃到伊胸前。乙○○有
      至伊家道歉，丙○○則都不理伊，故伊不願和解云云，前後就下手行兇之人、
      行兇之方式均指訴不一，其先後所為之陳述即顯然有瑕疵。
（二）又據告訴人丁○○迭於警訊、偵查及本院審理中均指稱：伊並不認識乙○○等
      語，核與被告乙○○所陳：伊並不認識丁○○，當日係丙○○找伊一同前往等
      語相符，被告乙○○與告訴人丁○○既不相識，彼此當無怨隙仇懟，衡情被告
      乙○○應無因被告丙○○與告訴人丁○○間之糾紛，即遽起殺機，且告訴人丁○○於本院訊問時陳稱：乙○○已與伊和解，並向伊道歉，伊願意原諒他等語
      ，益徵被告乙○○於持刀刺傷丁○○時，並無戕害其生命之動機及故意。
（三）被告乙○○當時雖以尖刀刺向告訴人身體，且告訴人受傷部位係左胸之人體重
      要部位，然按殺人罪之成立，以加害人於實施加害行為時，即具有使被害人喪
      失生命之故意，方足當之，至被害人受傷之部位及加害人所用兇器，有時雖得
      藉為認定有無殺人故意之心証，究不能據為絕對標準。矧告訴人丁○○之傷勢
      ，據卷附長庚紀念醫院開具之診斷証明書載為：病人於八十七年十二月二十二
      日住院作胸管引流及傷口處理，八十八年一月四日出院。經本院當庭觀其所受
      胸部部分之傷，長達三．五公分，傷口結痂，無法測量深度，此有勘驗筆錄可
      稽，顯然其傷痕尚非深入，以其所執兇器對照觀乎其於人體重要部位之胸部傷
      害之長度，尚非至鉅，而其除胸部外身體其他各部位俱無受傷，是以被告乙○○辯稱伊僅刺了一刀等語，堪信為真實，自不能僅憑該告訴人受傷之處適為人
      體要害之胸部，即執為被告乙○○具有殺意之判斷。
（四）復參以，苟被告乙○○有殺人犯意，以被告乙○○持尖刀，而告訴人丁○○則
      手無寸鐵並單身一人，突遭砍傷必會造成重大之傷害，甚至引致死亡之結果，
      且被告乙○○於刺了一刀，當可持續持刀猛刺，從容行兇，以遂其目的，乃竟
      捨此未為，隨即將告訴人丁○○送至醫院就醫，益見其確無殺人犯意。公訴人
      以其持刀刺向告訴人胸部之人體重要部位，應有致告訴人於死之犯意云云，尚
      屬懸揣臆度，不足拮為被告乙○○不利之認定。
    揆諸上述各節，綜合觀察判斷，被告乙○○持刀刺傷丁○○之行為，衡情尚難認
    其有殺害之決意，應僅具有傷害之故意，實甚明灼，是被告乙○○、丙○○之前
    開辯詞，尚非虛妄，堪予採信。故本件事証明確，被告二人之犯行洵堪認定。
二、被告二人共同傷害告訴人丁○○，並強推其上車，以此方式剝奪其行動自由，核
    其等所為，均犯刑法第二百七十七條第一項之傷害罪及同法第三百零二條第一項
    之剝奪他人行動自由罪。公訴人認被告二人係犯刑法第三百零四條第一項之強制
    罪、被告乙○○係犯同法第二百七十一條第二項、第一項之殺人未遂罪，均容有
    誤會，起訴法條均應予變更。被告二人就前開傷害及剝奪他人行動自由之行為，
    均有犯意聯絡及行為分擔，為共同正犯。被告二人所犯前開二罪，有方法結果之
  牽連關係，為牽連犯，應從較重之剝奪他人行動自由罪處斷。又被告乙○○曾於
    八十三年間因違反麻醉藥品管理條例案件，經台灣新竹地方法院於八十三年十月
    二十六日判處有期徒刑四月，於八十三年十二月十八日確定，並於八十四年一月
    十三日易科罰金執行完畢，此有台灣高等法院被告全國前案紀錄表在卷足憑，被
    告乙○○於前案執行完畢後未滿五年，再犯有期徒刑以上刑之本罪，為累犯，應
    加重其刑。爰審酌被告二人犯罪之動機、目的、手段、所生危害、事後均已與告
    訴人丁○○和解，賠償其所受之損害，業據告訴人丁○○陳述在卷，及被告二人
    犯罪後之態度等一切情狀，分別量處如主文所示之刑，以資懲儆。
三、鐵棍一根，為被告丙○○所有供共同犯罪所用之物，爰依刑法第三十八條第一項
    第二款之規定宣告沒收。至於被告乙○○方持以傷害之尖刀一把，據被告二人之
    所述，已於八十七年十二月二十二日當日為被告二人丟棄於楊梅德安醫院附近河
    邊，既已遭滅失，則無從為沒收之宣告，併此敘明。
據上論斷，應依刑事訴訟法第二百九十九條第一項前段、第三百條，刑法第二十八條
、第二百七十七條第一項、第三百零二條第一項、第五十五條、第四十七條、第三十
八條第一項第二款，罰金罰鍰提高標準條例第一條前段，判決如主文。
本案經檢察官魏雯祈到庭執行職務。
中      華      民      國      八十九    年      七    月    三十一    日
                                臺灣桃園地方法院刑事第一庭
                                    法  官   林  恆  吉
右正本證明與原本無異。
如不服本判決，應於判決送達後十日內向本院提出上訴狀( 應附繕本 )，上訴於
臺灣高等法院。
                                    書記官   楊  坤  忠
中        華        民        國   八十九   年   八   月    五    日
附論罪科刑依據之法條
刑法第二百七十七條
傷害人之身體或健康者，處三年以下有期徒刑，拘役或一千元以下罰金。
犯前項之罪，因而致人於死者，處無期徒或七年以上有期徒刑，致重傷者，處三年以
上、十年以下有期徒刑。
刑法第三百零二條
私行拘禁或以其他非法方法，剝奪人之行動自由者，處五年以下有期徒刑、拘役或三
百元以下罰金。
因而致人於死者，處無期徒刑或七年以上有期徒刑，致重傷者，處三年以上十年以下
有期徒刑。
第一項之未遂犯罰之。


司法院資訊處製作；財團法人民間司法改革基金會備份。
